智慧財產及商業法院刑事判決  
109年度刑智上重訴字第5號
上  訴  人  潘忠豪                               
即  被  告                                            

選任辯護人  李政憲律師   
上列上訴人因違反營業秘密法等案件，不服臺灣彰化地方法院中
華民國109年7月3日第一審判決（107年度智訴字第3號，起訴案
號：臺灣彰化地方檢察署107年度偵字第6891號），提起上訴，
本院判決如下：
　　主  文
一、原判決撤銷。
二、潘忠豪意圖在大陸地區使用，而犯營業秘密法第十三條之一
    第一項第二款之知悉及持有營業秘密，未經授權而洩漏該營
    業秘密罪，處有期徒刑壹年貳月。
三、扣案之如附件四編號2、3、4之筆記型電腦貳台、手機壹支
    （含其內之電磁紀錄），均沒收。
四、未扣案之犯罪所得人民幣陸仟元沒收之，於全部或一部不能
    沒收或不宜執行沒收時，追徵其價額。　　
　　事  實
一、潘忠豪自民國93年間起在高明鐵企業股份有限公司（下稱高
    明鐵公司，址設彰化縣○○鄉○○街00巷0號）任職，原先擔任
    工廠生產部員工，後因進修而晉升到研發設計部門，期間數
    度離職、回任，嗣於106年3月1日申請離職，嗣於106年4月3
    0日正式離職，其離職時係擔任研發二部副理。高明鐵公司
    係以設計、製造、生產電動精密滑台為主要業務，研發部門
    繪製之產品細部零件圖，為多年來公司員工職務上集體創作
    之圖形著作，其著作財產權屬於高明鐵公司所有。且電動滑
    台產品細部零件圖上設定之幾何公差，係經高明鐵公司設計
    部門及加工部門人員反覆討論、測試所得的數值，非一般同
    業之人所得知悉，具有秘密性，該幾何公差有助於加速電動
    精密滑台產品之製程，提高產品之良率，具有實際之經濟上
    價值，且高明鐵公司對於該等資訊已採取合理之保密措施，
    為高明鐵公司所有之營業秘密資訊。潘忠豪因為任職研發部
    門，得以知悉並持有高明鐵公司之電動滑台產品細部零件圖
    ，明知高明鐵公司為該等產品細部零件圖之著作財產權人，
    且該等產品細部零件圖上設定之幾何公差，為高明鐵公司所
    有之營業秘密，竟基於擅自以重製之方法侵害他人著作財產
    權之故意，及意圖在大陸地區使用，及為第三人○○公司不法
    之利益及損害高明鐵公司之利益之不法意圖，為下列侵害高
    明鐵公司之著作財產權及營業秘密之行為：
    ㈠潘忠豪於103年間在中國大陸地區結識經營○○傳動元件有限
      公司（下稱○○公司）之老闆李○○（大陸地區人民，年籍不
      詳），○○公司欲發展生產電動精密滑台業務，惟欠缺相關
      產品製程之技術經驗，乃以每件人民幣3千元之報酬，委
      請潘忠豪為○○公司繪製電動精密滑台產品細部零件圖。潘
      忠豪至少自106年3、4月間起已接受李○○之委託，參考高
      明鐵公司之電動滑台產品細部零件圖，為○○公司繪製類似
      型號產品之設計圖，其中如附件一編號2、6之○○公司設計
      圖，與高明鐵公司之設計圖構成實質近似，侵害高明鐵公
      司該2件圖形著作之著作財產權，潘忠豪並以不詳方式收
      受李○○每件人民幣3,000元之報酬。嗣潘忠豪自高明鐵公
      司離職之後，於106年6月15日出境前往大陸地區，並基於
      同一侵害高明鐵公司營業秘密之意圖，繼續為○○公司繪製
      並完成如附件一之電動精密滑台產品細部零件圖，並將高
      明鐵公司如附件一編號1、1-1、2、4至10、15、16、18、
      21、24共15張設計圖設定之幾何公差，使用於○○公司設計
      圖中，以此方式未經授權使用、洩漏高明鐵公司之營業秘
      密予○○公司。
    ㈡潘忠豪在高明鐵公司任職期間，因執行職務之便，曾將高
      明鐵公司之電動滑台產品細部零件圖儲存於私人的隨身碟
      再轉存於其私人的ASUS廠牌筆記型電腦（型號A53S）C槽
      中，而知悉及持有高明鐵公司電動滑台產品細部零件圖設
      定之幾何公差之營業秘密，嗣其於106年4月30日自高明鐵
      公司離職之後，明知無權繼續持有及重製上開設計圖，竟
      意圖於大陸地區使用，於離職後之106年5月8日、5月9日
      ，未經授權擅自將高明鐵公司如附件一所示之27張電動滑
      台產品細部零件圖，重新整理路徑並複製至該筆記型電腦
      D槽之「WINDOWS舊更新資料夾」中。嗣潘忠豪107年2月10
      日購買另一台新的ASUS廠牌筆記型電腦（型號GL503V），
      又接續同一之犯意，於107年2月11日、2月12日未經授權
      而重製高明鐵公司如附件一所示之電動滑台細部零件圖（
      含幾何公差之營業秘密）於該私人的筆記型電腦D槽「PDS
      （產技課）」資料夾中，侵害高明鐵公司之營業秘密及著
      作財產權。
二、嗣因高明鐵公司發現中國大陸市場充斥類似高明鐵公司之產
    品，低價販售，經檢視潘忠豪任職高明鐵公司期間所使用之
    電腦，發現有○○公司型號產品之檔案紀錄（僅留下檔名及路
    徑，但已刪除內容），乃於106年12月4日向法務部調查局臺
    中市調查站檢舉，待潘忠豪於107年1月19日入境臺灣，臺中
    調查站於107年2月12日前往潘忠豪住處進行搜索，扣得附件
    四編號2、3、4所示之ASUS筆記型電腦（型號A53S、GL503V
    ）2台、iphone手機1支，經檢視確有侵害高明鐵公司之營業
    秘密及著作財產權之檔案。
三、案經高明鐵公司委由陳居亮律師，訴由法務部調查局臺中市
    調查處移送臺灣彰化地方檢察署檢察官偵查起訴。　　
　　理  由
甲、程序部分：
一、按被告以外之人於審判外之陳述，雖不符刑事訴訟法第159
    條之1至第159條之4之規定，而經當事人於審判程序同意作
    為證據，法院審酌該言詞陳述或書面陳述作成時之情況，認
    為適當者，亦得為證據；當事人、代理人或辯護人於法院調
    查證據時，知有刑事訴訟法第159條第1項不得為證據之情形
    ，而未於言詞辯論終結前聲明異議者，視為有前項之同意，
    刑事訴訟法第159條之5第1項、第2項定有明文。經查，本判
    決所引用被告以外之人於審判外之陳述，業經本院於審理中
    依法定程序調查，檢察官、被告及其辯護人於本院審理中均
    同意具有證據能力，且未於言詞辯論終結前聲明異議，本院
    審酌上開證據資料製作時之情況，尚無違法不當及證明力明
    顯過低之瑕疵，認為以之作為證據應屬適當，爰依刑事訴訟
    法第159條之5規定，認前揭證據資料均有證據能力。
二、本件認定事實所引用之卷內文書證據及物證，並無證據證明
    係公務員違背法定程序所取得，檢察官、被告、辯護人均未
    主張排除前開物證之證據能力，本院審酌前開文書證據及物
    證，並無顯不可信之情況與不得作為證據之情形，依刑事訴
    訟法第158條之4反面解釋及第159條之4規定，認均有證據能
    力。
乙、實體部分：
壹、有罪部分：
一、訊據被告潘忠豪坦承自93年間起任職於高明鐵公司，105年1
    月1日擔任研發部二部副理，嗣於106年3月1日提出離職申請
    ，並於106年4月30日正式離職。其在高明鐵公司任職時有將
    該公司之電動滑台產品細部零件圖儲存在私人所有隨身碟再
    轉存於私人之ASUS筆記型電腦（型號A53S，下稱舊筆電）C
    槽中，嗣離職後重新整理路徑並複製至舊筆電D槽之「WINDO
    WS舊更新資料夾」中。其後伊購買另一台新的ASUS廠牌筆記
    型電腦（型號GL503V，下稱新筆電），又將○○公司之圖檔儲
    存於新筆電的D槽中。其在高明鐵公司任職期間有接受大陸
    地區○○公司老闆李○○的委託，以每件人民幣3,000元之代價
    為○○公司繪製電動滑台產品零件圖。其在工作上使用之帳號
    為「000000000」，惟矢口否認有侵害著作權及營業秘密的
    行為，辯稱：其不論於在職時或離職後，均無人告知本案設
    計圖為營業秘密，高明鐵公司之設計圖係證人陳○○及被告等
    參考日本○○公司產品、平面以及3D型錄等方式，用繪圖軟體
    「SolidWorks」直接重製日本○○公司3D產品圖，係高明鐵公
    司抄襲而來，並無著作權或營業祕密可言。高明鐵公司因變
    更電動滑台的責任所屬單位以及高明鐵公司要將原本HRS圓
    接頭變更為D-SUB方接頭，將原由證人陳○○繪製的3D圖全數
    移交給被告，故被告並非以擅自重製之非法方式取得本案設
    計圖，並未侵害高明鐵公司之營業秘密及著作權。本案設計
    圖上無論是用泡殼裝之包裝方式、製程順序安排或者精度的
    記載，都已是當時業界公開資訊或者已熟知的製作方式，不
    具備秘密性，更無經濟價值可言，高明鐵公司也沒有做合理
    的保密措施，故本案設計圖並非高明鐵公司之營業秘密。被
    告為○○公司繪製的設計圖，無論結構、形狀、及孔位皆已重
    新規劃，與高明鐵公司之本案設計圖有實質上差異，並無侵
    害告訴人著作財產財產權云云。
二、經查，被告自93年間起任職於高明鐵公司，105年1月1日擔
    任研發部二部副理，嗣於106年3月1日提出離職申請，並於1
    06年4月30日正式離職，除為其所自承，並有告訴代理人陳○
    ○之指述，及高明鐵公司新進人員履歷表、員工資料表、離
    職應辦手續表、員工離職申請單及離職人員面談紀錄表等資
    料在卷可稽（見107他302保密卷二第9-18頁、107偵6891卷
    第32-33頁）（107他302卷除本卷外，另有兩宗保密卷，置
    於證物箱，下稱107他302保密卷一、107他302保密卷二，以
    下引用卷證頁數如未記載保密卷，即為107他302非保密卷宗
    ）。被告於調查局詢問及檢察官偵查中坦承，其在離職前就
    有接受○○公司老闆李○○之委託，以每件人民幣3,000元之代
    價，為○○公司繪製電動滑台產品零件細部設計圖，而且有將
    這些工作帶到高明鐵公司去做，才會在高明鐵公司的電腦中
    留下紀錄（見107他302卷第54頁正、反面、第77頁）。另依
    高明鐵公司提出被告在該公司任職期間使用電腦之操作紀錄
    1份，記載被告自106年3月4日起至106年4月14日止，在高明
    鐵公司電腦內使用「MXF優化」等多個檔名，儲存諸多○○公
    司之設計圖檔「MXF40-01」「MXF40-02」「MXF40-10」等檔
    案（見107他302卷第37頁），核與被告上開供述相符，堪認
    被告在離職前，已經接受○○公司之委託，為○○公司繪製眾多
    電動滑台產品零件圖。次查，被告於偵查中供承，其自高明
    鐵公司離職後，前往大陸地區為○○公司繪製設計圖（出境日
    為106年6月15日），協助○○公司開發電動滑台產品，每月固
    定領人民幣17,000元，李○○會將錢匯到其大陸中國農民銀行
    的帳戶（見107他302卷第54頁正、反面），並有被告入出境
    紀錄表（107偵6891卷第78-79頁）及被告iphone手機1支扣
    案可稽，被告手機內有傳送電動滑台設計圖予○○公司之翻拍
    照片（107他302保密卷一第51-53頁），及被告手機登入中
    國農民銀行帳戶之翻拍照片影本（107偵6891卷第158-162頁
    ）可憑。又被告將其職務上接觸之高明鐵公司電動滑台產品
    細部零件圖儲存於私人的舊筆電C槽中，離職後再將該等電
    動滑台細部零件圖，重新整理路徑並複製至該筆電D槽之「W
    INDOWS舊更新資料夾」中，其後伊購買另一台新筆電（被告
    供稱107年2月10日購入，107偵6891卷第6頁），再將高明鐵
    公司之設計圖複製在新筆電D槽中之事實，除有被告之ASUS
    筆記型電腦2台扣案可稽（107偵6891卷第171-172頁），並
    經原審109年3月9日、同月30日、4月27日準備程序及本院11
    0年2月1日準備程序勘驗屬實，有勘驗筆錄、勘驗列印資料
    及電腦畫面照片等附卷可稽（見原審卷二第345-351頁、第3
    91-397頁、第413-419頁，原審卷三勘驗程序資料卷宗、本
    院卷一第367至380-3頁），依本院110年2月1日準備程序勘
    驗結果，除了舊筆電D槽有高明鐵公司「WINDOWS舊更新資料
    夾」及○○公司「YUK資料夾」之外，新筆電D槽中亦有○○公司
    「YUK資料夾」，及高明鐵公司「PDS（產技課）」資料夾，
    且高明鐵公司之資料夾修改日期為107年2月12日。又法務部
    調查局數位證據檢視報告（107偵6891卷第116-157頁）亦載
    明，被告扣案之舊筆電存入高明鐵公司、○○公司圖檔之時間
    為106年5月8日、同年5月9日，新筆電存入高明鐵公司、○○
    公司圖檔之時間為107年2月11日、同年2月12日，均在其離
    職之後。另由被告扣案舊筆電D槽位置，路徑「硬碟(D：)/w
    indows更新舊資料/Download/y8787hfdskjhgeuinciajkljng
    iopravhppi886/fireteamrmb/綜合圖庫/GMT」下，高明鐵公
    司的圖檔各文件建檔時間一分鐘可以建立10個以上文件夾（
    原審卷三第15、29頁），可知被告並非手工一一建檔，而是
    將筆電內某個位置，整個重製到上述路徑之下，故被告並非
    單純移動舊筆電內高明鐵公司設計圖檔之位置，而是將高明
    鐵公司之設計圖另行重製至「WINDOWS舊更新資料夾」，堪
    予認定。
三、本案扣案之新、舊筆電中儲存眾多高明鐵公司之檔案資料，
    經高明鐵公司之代理人聲請將扣案新、舊筆電C、D槽之資料
    複製回去整理被告侵害著作財產權及營業秘密之內容，嗣經
    檢察官及告訴代理人陳報，由於新、舊筆電中所含的高明鐵
    公司設計圖高達上萬張，為了訴訟經濟及迅速審判之需求，
    告訴人主張營業秘密及著作權之範圍為「附件二之1」之27
    張設計圖（見本院卷二第173-227頁、本院卷三第6-7頁），
    就營業秘密要件及侵害比對，如111年1月25日補充理由三狀
    之「附件六營業秘密侵害比對表簡報」所示（見本院卷三第
    75-237頁）。就著作權原創性及侵權比對如補充告訴理由四
    狀之「附件七著作權侵害比對說明」所示（見本院卷三第26
    5-369頁）。即除了原審判決附表所列的24張圖檔之外，另
    增加本判決附件一編號1-1、25、26共3張圖檔（原審送交財
    團法人台灣經濟科技發展研究院〔下稱臺經院〕鑑定之8張圖
    檔中，有3張圖檔未列入原審判決附表之24張圖檔中，惟臺
    經院肯認該3張圖檔為高明鐵公司之營業秘密，故高明鐵公
    司在第二審仍要主張），其餘圖檔則不主張。本院乃以上開
    共27張圖檔作為本案審理之範圍，合先敘明（附件六左下方
    框列之「未標註倒角、銳角、禁止刮傷與碰撞」等文字記載
    ，高明鐵公司於111年1月25日準備程序期日已表明，附件六
    左下方框列之附註部分，均不主張為營業秘密之內容，見本
    院卷三第7頁第23-24行，故附件六左下方框內之文字不列入
    營業秘密侵害比對）。
四、侵害營業秘密部分：
  ㈠按營業秘密法第2條規定：「本法所稱營業秘密，係指方法、
    技術、製程、配方、程式、設計或其他可用於生產、銷售或
    經營之資訊，而符合左列要件者：一、非一般涉及該類資訊
    之人所知者。二、因其秘密性而具有實際或潛在之經濟價值
    者。三、所有人已採取合理之保密措施者」。營業秘密資訊
    之範圍極廣，只要係可用於生產、銷售或經營之資訊，不論
    屬技術性或商業性之資訊，均可包含在內。商業性營業秘密
    例如客戶名單、產品設計、定價之方針、策略、市場調查報
    告、報價單等，技術性營業秘密例如方法、製程、配方、程
    式、設計圖、實驗數據、錯誤的嘗試等。所稱秘密性，指非
    一般涉及該類資訊之人所知者，營業秘密為資訊之一種，倘
    非一般涉及該類資訊之人所知悉，且他人無法以正當方法輕
    易確知，即應受營業秘密法之保護。秘密性屬於相對秘密概
    念，知悉秘密之人固不以一人為限，凡知悉者得以確定某項
    資訊之詳細內容及範圍，具有一定封閉性，除一般公眾所不
    知者外，相關專業領域之人亦不知悉者即屬之。營業秘密之
    經濟價值，指秘密資訊因可作為生產、銷售或商業上使用，
    使得秘密資訊所有人相較於市場上之其他同業競爭者，取得
    較為優勢的競爭地位，除帶來有形之金錢收入外，也包括市
    占率、研發能力、業界領先時間等經濟上利益或競爭之優勢
    。經濟價值包含實際及潛在之經濟價值，並不以實際將該資
    訊用於生產、銷售或經營為限，縱使尚在研究開發階段，尚
    未為商業上之使用，或僅是失敗的經驗，也可減少嘗試錯誤
    及修改之步驟，節省研發之時間及勞費，增加產業上之競爭
    力，對於持有該資訊之人即具有經濟價值。所謂合理保密措
    施，係指營業秘密之所有人主觀上有保護之意願，且客觀上
    有保密的積極作為，使他人無法接觸或輕易知悉秘密資訊之
    內容。所有人所採取之保密措施必須「有效」，方能維護其
    資訊之秘密性，惟並不要求須達到「滴水不漏」之程度，只
    需營業秘密所有人按其人力、財力，依其資訊性質，以一般
    社會通常可能之方法或技術，將秘密資訊以不易被任意接觸
    之方式予以控管，而達到保密之目的，即符合「合理保密措
    施」之要求。例如：與可能接觸該營業秘密之員工簽署保密
    合約、對接觸該營業秘密者加以管制、於文件上標明「機密
    」或「限閱」等註記、對營業秘密之資料予以上鎖、設定密
    碼、做好保全措施（如限制訪客接近存放機密處所）等。
  ㈡本案設計圖有關幾何公差之設定為營業秘密：　　
  ⒈本案設計圖有關幾何公差之設定，具有秘密性：
　  依高明鐵公司111年1月25日補充告訴理由三狀附件六「營業
    秘密侵害比對表簡報」主張之營業秘密內容，可大略分為4
    種類型：幾何公差之設定；兩面加工的註記；製程順序的安
    排；包裝之方式。茲就上開4種資訊是否具有秘密性，分論
    如下：
　  ⑴幾何公差之設定：
　　①本案設計圖所記載之平行度、平面度、垂直度、對稱度、
      真直度、同心度、兩處同平面等幾何公差限制條件，係用
      以指定加工要求，該些幾何公差數值範圍的整體配合直接
      影響零件的幾何外形，用以確保加工製造及組裝完成之電
      動滑台產品能夠達到指定的運動精度。對零件指定過高的
      幾何公差限制條件，會導致加工成本的提高；指定太低的
      幾何公差限制條件，則會使最終產品難以達到型錄指定的
      運動精度要求，因此必須依據加工製造能力、裝配能力及
      滑台機件之配合關係整體考量，並輔以製造人員及組裝人
      員的經驗反饋始能合理規劃確定。
    ②證人陳○○（高明鐵公司前員工）於原審證稱略以：其於100
      年至108年間在高明鐵公司任職，高明鐵公司研發部有三
      個單位研發一部、研發二部、及臺中創投，其當時在臺中
      創投上班，被告是在○○的公司上班。本案設計圖係使用So
      lidWorks繪製，分兩次作業，把3D模型建出來之後，再轉
      成2D工程圖時，3D可以直接導入，要怎麼擺放、標註是依
      當時工程師放置跟設定，2D圖是要標註加工尺寸、符號。
      3D的尺寸跟2D的尺寸會連結，如果3D的尺寸畫60，2D標註
      時會告訴你60，這種機密性產品裡面，其實2D圖才是比較
      重要的東西，師傅是看2D圖工作，裡面押的幾何公差，跟
      公差尺寸才是最重要的地方。幾何公差例如直線度，0.00
      5mm是經驗值（見原審109年5月22日審判筆錄）。證人巫○
      ○（高明鐵公司員工）於本院審理時證稱略以：其原本在
      產技課擔任技術人員，在105年之後轉到研發二部（產技
      課大約在105年更名為研發二部），附件六之圖1－1、2－1
      、6－1、26－1共4張圖不是其研發的，其只有進行尺寸標註
      ，是將3D圖轉2D圖直接拉過來，圖1-1部分，上面有0.01
      或0.005（指幾何公差）還有兩面加工的這些註記的數據
      或記載，是直接參考舊有圖面標註，這些都是公司既有的
      資訊，其沒有參考○○公司的資料（見本院111年4月6日審
      判筆錄）。證人劉○○（高明鐵公司員工）於本院審理時證
      稱略以：其係102年8月1日到職，原擔任技術員，現在是
      設計工程師，偏向製程工程，本案27張設計圖中有14個圖
      檔是其所繪製（如附件一編號4、5、7、13至19、21至24
      圖檔），這些圖檔中的細部零件圖是承襲手動滑台的精度
      及尺寸公差，一部分是針對現場討論出來的，我們是承接
      台中研發那邊設計的（是否知道在其他同業產品的型錄裡
      面，可以找到你們需要設計圖資料？）同業部分應該只能
      看到最後的成圖，細部零件看不到，細部通常是從手動滑
      台的經驗及現場加工的經驗，還有公差堆疊的反推出零件
      要多少公差，再經過我們現場試做，然後反覆進行修改，
      得出現在的工程圖，我們圖面上的版次就代表我們修改了
      幾次。版次是從T1開始，一直到T2、T3、T4、T5，測試到
      第4次、第5次時，進入A版就是正式版本，依序A、B下去
      。（這些公差的參數，在其他同業的型錄中或教科書中是
      否可以找到？）零件部分，應該找不到，我看過這麼多資
      料，沒有看過。（你們參考其他公司的型錄，是參考什麼
      ？）參考的部分主要是針對成品的組合件的精度，因為客
      人買去是將我們的產品用在替代日本的規格或其他同業競
      品上，所以客人在看，主要是針對我們的精度是否可以符
      合其需求。我有參考設計便覽裡面的公差，還有一些廠內
      的手動滑台的公差，原因是因為我們電動滑台跟手動滑台
      就是將手動滑台的測微器改成螺桿加馬達，所以我們電動
      滑台精度部分，被告是要我們參考手動滑台，其他部分就
      是沿用台中那邊研發單位的設計。（設計便覽的公差與你
      們設計圖的公差，有什麼不同？有什麼關係？）設計便覽
      我們用在馬達座及一些標準件的時候，方便我們去標註他
      的尺寸公差。（在馬達跟標準件之外，沒辦法參考使用設
      計便覽的公差？）基本上是。（在你繪製這些圖的過程中
      ，是否有參考○○公司的型錄或其他資料？）有，那是針對
      組合件的部分（組合件是指產品的成品嗎？）是。公差部
      分是與現場討論，所以現場做的進去，我們就不會修改他
      ，初始的原始設計，在一開始不知道的情況下，都是一樣
      ，現場做不出來的時候才會修改。我們會先出一個版本，
      然後去試做，然後中間有問題，會請我們的技術人員及現
      場人員討論，然後修改，修改完後再試做。我們的精度三
      個部分，第一個部分沿用台中設計的，第二個部分是跟現
      場討論，第三個部分是參考手動滑台（見本院111年4月6
      日審判筆錄）。由證人陳○○、巫○○、劉○○上開證言可知，
      本案設計圖上設定之幾何公差，係沿用台中研發單位的設
      計，及高明鐵公司原有的手動滑台資料，加上研發人員與
      現場加工人員反覆試做、修改所得出的經驗值，市面上其
      他公司的型錄所記載的幾何公差均為組合完成之成品的公
      差，與零件製造階段之公差，未必會一致，尚須經過實作
      及調整，才能得到適當的數值，乃高明鐵公司多年研究累
      積之成果，非一般競爭同業所得知悉。
    ③被告雖提出2008年出版之○○科技公司滑軌產品型錄、2008
      年出版之000公司滑軌產品型錄、2013年出版之○○精機滑
      台產品型錄（見本院卷二第271-287頁，及外放證物）、
      機械設計手冊（本院卷三第425-439頁）等資料，辯稱由○
      ○科技公司滑軌產品型錄所揭露之滑塊成對高度的相互誤
      差數值及滑塊滑軌間寬度容許尺寸誤差數值、000公司滑
      軌產品型錄所揭露之滑軌行走平行度數值及滑塊滑軌間寬
      度容許尺寸公差數值、日本○○公司滑台產品型錄所揭露之
      滑台行走真直度數值、機械設計手冊所規定導軌在垂直平
      面內的直線度數值及不同滑塊間頂面高度的變動量數值等
      可以輕易推知系爭圖面所標註的幾何公差，因此本案設計
      圖的幾何公差之設定，並非高明鐵公司長期研究所得，不
      具秘密性云云。惟查前開型錄及機械設計手冊所標示者，
      均係組裝為最終產品後，使用時所呈現的精度特性，並非
      個別細部零件圖中設定以供加工製造的幾何公差限制條件
      ，二者之性質及作用明顯有別，並無法直接引用。縱使如
      被告所辯，可將最終產品所欲達成的行走平行度、真直度
      、平面度等平均分配至個別零件，作為設定個別零件幾何
      公差數值的參考，惟前開型錄及機械設計手冊所記載之滑
      塊成對高度的相互誤差數值、滑塊滑軌間寬度容許尺寸誤
      差數值、滑軌行走平行度數值、滑台行走真直度數值、不
      同滑塊間頂面高度的變動量數值等，僅包含最終產品可達
      到的平行度、真直度、平面度等精度特性，並未涉及垂直
      度、對稱度、同心度等其他特性，顯然無法用以反推個別
      零件圖面所應設定之垂直度、對稱度、同心度等其他幾何
      公差的限制條件；另由證人陳○○、巫智豪、劉○○之上開證
      言可知，本案設計圖之幾何公差設定係沿襲高明鐵公司既
      有之設計圖面的記載內容，再經由實際加工製造及組裝過
      程反覆驗證所得，並非最初設計時即可完全確定，是以無
      論本案設計圖的幾何公差是否經由嚴密的數學計算獲得或
      者曾參考其他型錄及手冊，並無礙於該些幾何公差係高明
      鐵公司員工基於既有之經驗，並考量公差設定數值對於整
      體加工及組裝結果的影響，投入產品的加工製造與實際組
      裝之努力而驗證獲得。整體而言，本案設計圖係以平行度
      、平面度、垂直度、對稱度、真直度、同心度、兩處同平
      面等多種幾何公差數值範圍共同確保零件的幾何形狀，該
      些數值範圍來自高明鐵公司原有經驗之累積並透過加工製
      造及組裝反覆驗證，直接影響電動滑台產品最終所呈現的
      運動精度特性，並非一般涉及該類資訊之人由常見之型錄
      或機械設計手冊所能輕易得知，被告上開辯解，不足採信
      。
　  ④綜上所述，本案設計圖所記載之平行度、平面度、垂直度
      、對稱度、真直度、同心度、兩處同平面等幾何公差數值
      範圍，並非一般涉及該類資訊之人所可輕易得知，具有秘
      密性。
    ⑵兩面加工的註記：
　　  本案設計圖圖面有記載之「兩面加工」或「兩面」文字，
      僅係指明應於零件的相對面進行相同的加工，含意僅為字
      面所表現之意義，並非特殊專業術語，就工程製圖而言，
      對於具有對稱性之加工形狀，為了簡化圖面標示，僅於單
      邊進行標示，實屬常見。另由被告提出之日本○○公司自動
      滑台型錄所標示之「2-M3深度4（兩面）」字樣（見型錄1
      -38頁），亦顯示在本案設計圖繪製前，此一標示方式已
      公開使用於自動滑台之技術領域，足認本案設計圖所記載
      之「兩面加工」或「兩面」文字，為一般涉及該類資訊之
      人普遍知悉及使用，不具秘密性。
　  ⑶有關製程順序的安排部分：
      本案設計圖圖面有記載「製程提示：備料→銑削→熱處理→
      研六面→鍍化學鎳→滾珠溝研磨」文字（如附件一編號3、4
      、13、20），查與本案設計圖同類型之線性滑動平台產品
      ，零件皆須經由銑床之切削加工使金屬材料成形，並須藉
      由熱處理提高表面硬度，使滾珠溝槽部分具備足夠的耐磨
      特性，最終並進行滾珠溝槽的研磨處理，使滾珠溝槽具有
      正確的形狀及配合精度。由於熱處理會使材料的表面硬度
      增加後，將不易進行銑床切削加工，因此須於銑床切削加
      工後，才能進行熱處理與細部的研磨加工，此為機械加工
      之一般知識；至於滑台產品鍍鎳，僅為改善外觀及防鏽的
      習用作法，為使鍍膜平整均勻附著，電鍍之前，須對零件
      表面作研磨處理，且為防止滾珠溝槽被鍍膜覆蓋，須在鍍
      膜完成後，才研磨滾珠溝槽，此皆為滑台產品製造領域的
      一般知識，因此於備料後，依序進行銑削、熱處理、研磨
      表面、鍍鎳、研磨滾珠溝槽等工序，僅係滑台產品製程順
      序之合理且必要的安排，為一般涉及該類資訊之人所普遍
      知悉者，難認具有秘密性。
　  ⑷有關包裝方式部分：
      本案設計圖圖面有記載「備註事項：製程中與成品用泡殼
      裝」文字（如附件一編號1、1-1、2等圖面），查泡殼係
      工業產品常用之包裝材料，用以保護加工件不致於加工過
      程中損壞，對於設計或製造之從業人員，使用泡殼盛裝加
      工件予以保護係屬習用方式。高明鐵公司雖主張所使用之
      泡殼是開模訂製的專用泡殼，與市場上流通之一般泡殼不
      同云云，惟本案設計圖對於該泡殼有何特殊要求，並無任
      何記載，即使高明鐵公司所使用之泡殼係特別訂製，由於
      其並非圖面的實際記載內容，仍難將其視為圖面註記的一
      部分，故上開備註事項僅為一般涉及該類資訊之人普遍知
      悉者，不具秘密性。
  ⒉本案設計圖有關幾何公差之設定，具有經濟價值：
　　本案設計圖有關幾何公差之設定，並非一般涉及該類資訊之
    人所能輕易得知，具有秘密性，已如前述，且該資訊可用於
    生產電動精密滑台零件，節省反覆測試、研發的成本和時間
    ，提高產品製程的良率，使得高明鐵公司相較於市場上之其
    他同業競爭者，取得較為優勢的競爭地位，並獲得營業上收
    入，故該等資訊因其秘密性，而具有實際的經濟價值。
　⒊高明鐵公司已採取合理之保密措施：　　　　
　  證人陳○○於原審證稱：「一部電腦就是一個員工在使用，研
    發人員是一人固定使用一部電腦，電腦都會綁定名稱，譬如
    這台電腦是我在用的會有我的名稱，設不設密碼看個人。我
    們公司是將個人資料綁在硬體PC上，我們電腦都是個人在使
    用。我的作品都會顯示Allen，是因為我使用的電腦叫Allen
    的關係。除了研發人員，製程人員也會看得到這些圖檔，我
    們公司之前有一個技術中心，他們在拆解製程會需要進到我
    們的圖檔，要把剛剛寫的製程拆成加工圖，他們也會有權限
    進去。至於非製程、研發人員理論上看不到這些圖檔，因為
    會在那個資料夾就會綁定不能看，除非你來用我的電腦就可
    看，如果你自己的電腦，公司綁定你這台電腦名稱就不能進
    去看那個資料夾，它會要你打密碼，你不會知道因為沒有權
    限密碼。工程圖會用紙本輸出，如果是屬於外包件，生管人
    員會有紙本，公司內部現場人員也會有。公司其實都會拆解
    ，比如說上面製程有CNC加工，如果今天的公差在CNC加工裡
    面，需要這個數字時就會保留，不需要就拿掉。（針對某一
    些特定部分需要這個數字的話會留給它，如果加工的部分跟
    其它數字沒關係會把它遮蔽起來？）對。（剛剛講的平行度
    公差、垂直度公差、對稱度公差、製程，圖面上標註的套程
    、兩面加工，其實有很多人看得到是不是，包含公司內部人
    員，或者是外包給外面的廠商？）是，外包廠商只會看到需
    要加工的部分」。 證人劉○○證稱：「（公司有要求或告知
    員工保密的措施嗎？）從我進公司開始就有，我本身就有簽
    保密協定跟競業條款。由證人上開證述可知，高明鐵公司對
    於員工使用的電腦有綁定僅該員工個人使用，進入電腦的時
    候就要輸入帳號、密碼，關於本案設計圖，僅研發人員及製
    程人員有權限進入公司之伺服器觀看，其他部門人員則無觀
    看權限。本案設計圖的紙本交給現場生產人員進行某項製程
    時，高明鐵公司會將與該項製程無關的公差數值拿掉，只保
    留與該項製程有關之數值，如果要將外包件交給外包廠商加
    工，外包廠商也只會看到與需要加工部分有關的公差數值，
    其餘仍會遮掩」，應認高明鐵公司對於本案設計圖資料，已
    經依照部門別及有無接觸使用的必要性，採取分級管制措施
    ，使不需要接觸、使用營業秘密資訊之員工或外包商，無法
    輕易知悉其內容，應認為高明鐵公司對於本案設計圖已採取
    合理之保密措施。
  ⒋綜上所述，本案設計圖上記載之幾何公差具有秘密性，且因
    其秘密性而具有實際之經濟價值，高明鐵公司已採取合理之
    保密措施，應屬營業秘密法第2條所保護之營業秘密。
　⒌被告雖辯稱，依證人陳○○所述，高明鐵公司有提供日本○○公
    司產品型錄給證人陳○○，證人陳○○也有至日本○○公司網站參
    考其產品尺寸，以逆向工程得知零件的尺寸，故不受營業秘
    密及著作權保護云云。惟查，本案高明鐵公司主張的營業秘
    密只有幾何公差，並不包含零件的尺寸，且被告提出之日本
    ○○公司型錄均為組裝完成之最終產品，只有產品的外觀視圖
    ，並無個別零件的詳細尺寸及幾何公差，已如前述，縱使高
    明鐵公司係參考市面上其他類似產品，以逆向工程開發出自
    己的電動滑台零件，惟仍須經過反覆測試、修改、逐步累積
    經驗之過程，並非一蹴可及。且逆向工程（或稱還原工程，
    Reverse Engineering）指第三人以合法手段取得營業秘密
    所附著之物後，進而分析其成分、設計，取得同樣之營業秘
    密，為該第三人自行研究開發取得之成果，並非不公平競爭
    之手段（營業秘密法第10條立法理由參見）。故「逆向工程
    」僅是作為排除營業秘密法所稱「不正當方法」之一種抗辯
    ，並不表示第三人以逆向工程取得之資訊內容，並非營業秘
    密。被告稱高明鐵公司係以逆向工程之方式產出本案設計圖
    ，故不受營業秘密法之保護，不足採信。至於本案設計圖是
    否受著作權法保護，係取決於其表達方式是否具有原創性，
    與是否透過「逆向工程」取得技術資訊無關。再者，被告將
    高明鐵公司之本案設計圖直接複製攜出，並將其中部分圖面
    設定之幾何公差使用於○○公司之設計圖，明顯為侵害高明鐵
    公司之營業秘密的行為（詳後述），更與「逆向工程」毫無
    關係，被告之辯解，均無從採其有利之論據。
　⒍原審就本案設計圖其中8張圖面（如附件一編號1、1-1、7、8
    、15、16、25、26）送交臺經院進行鑑定，該院所出具之鑑
    定研究報告書之鑑定結論（見原審卷二第149-151頁），雖
    認為圖面上所記載之「兩面加工」之註記、製程順序的安排
    、包裝方式「製程中與成品用泡殼裝」等內容均屬於「非一
    般涉及該類資訊之人所知」之資訊，具有秘密性。惟查：①
    原審送交臺經院鑑定之圖面係高明鐵公司在原審自行提供，
    並非被告被扣押之筆記型電腦硬碟內所存放之高明鐵公司設
    計圖，欲判斷高明鐵公司被侵害之設計圖是否包含該公司之
    營業秘密，應以被告被扣押筆記型電腦硬碟內存放之高明鐵
    公司之設計圖記載之「備料→銑削→熱處理→研六面→鍍化學鎳
    →滾珠溝研磨」等文字為準（見高明鐵公司提出之附件六「
    營業秘密侵害比對表簡報」編號3、4、13、20），而非高明
    鐵公司自行提出圖面所記載之「備料→CAM→銑床→熱處理→研
    磨粗→研磨精→表處→品檢→→歌德研磨→品檢」之文字，合先敘
    明。②次查，設計研發人員為使產品得以按照設計圖面順利
    加工製造，考慮必要的製造流程安排，並於工程圖面以備註
    形式標註，實屬常見，臺經院鑑定報告僅以研發人員並不會
    限定加工執行單位之作業程序或使用方式，設計圖不會出現
    製造流程之理由，即謂上開製程順序安排之記載非一般涉及
    該類資訊之人所知，已屬悖離工程實務，且該鑑定報告並未
    實際判斷該資訊的實質內容，是否為一般涉及該類資訊之人
    所知，本院認為該鑑定報告關於製程順序的安排具有秘密性
    之結論，尚不可採。另有關「兩面加工」之註記、包裝方式
    「製程中與成品用泡殼裝」等內容，臺經院僅以「兩面加工
    」之文字非正規圖學標示，只有相關工程人員才會得知，設
    計圖中不會呈現產品的包裝方式之理由，即判斷上開記載內
    容非為一般涉及該類資訊之人所知，同樣未考量上開記載的
    實質內容，是否為一般涉及該類資訊之人所知，本院認為該
    鑑定報告關於「兩面加工」、「製程中與成品用泡殼裝」之
    記載具有秘密性之結論，亦不可採。
  ㈢高明鐵公司為本案營業秘密之所有人：
　　依營業秘密法第3條第1項規定，受雇人於職務上研究或開發
    之營業秘密，除另有約定外，歸雇用人所有。另依高明鐵公
    司制定之不定期勞動契約範本第25條亦規定，員工職務上創
    作的智慧財產權歸屬於高明鐵公司所有（見107他302保密卷
    一第15-18頁），被告雖然以不定期勞動契約內容尚未完備
    為由，拒不簽署該契約（見107他302保密卷一第2頁反面）
    ，惟本案設計圖上幾何公差之設定，為高明鐵公司研發及加
    工部門員工多年累積之集體創作，並非被告一人所創作，依
    營業秘密法第3條第1項規定，除另有約定外，應認本案設計
    圖設定之幾何公差營業秘密資訊，歸屬於高明鐵公司所享有
    。
  ㈣被告離職後有侵害營業秘密之行為：
　  ⒈被告於任職高明鐵公司期間，因身為研發部之員工，在執
      行職務的範圍內，有接觸及下載本案設計圖之權限（依證
      人陳○○於原審證稱：研發同事之間可以看到及下載彼此的
      圖檔，原審卷二第471頁），惟被告自高明鐵公司離職之
      後，對於其任職期間因執行職務而知悉及持有之營業秘密
      資訊，並無繼續重製或使用之權限，詎其於離職後，將原
      本儲存於舊筆電C槽中之27張本案設計圖，重新整理路徑
      並複製至該筆電D槽之「WINDOWS舊更新資料夾」（重製時
      間約為106年5月8日、9日）。嗣其購買另一台新筆電，又
      將高明鐵公司之設計圖複製於新筆電「PDS（產技課）」
      資料夾中（重製時間約為107年2月11日、12日），自屬知
      悉或持有營業秘密，未經授權而重製該營業秘密之行為。
    ⒉本案設計圖係先以「SolidWorks」繪圖軟體繪製3D圖，再
      將3D圖轉成2D圖，如附件一編號1、2、5至12、16、24設
      計圖之3D零件圖號之建立時間為106年3、4月間（詳見原
      審判決附表一所載○○公司圖檔之開始繪製日期、設計及定
      稿日期及相關卷證出處之記載），可認定被告在高明鐵公
      司任職期間，已經開始為○○公司繪製至少12張電動滑台零
      件設計圖。惟本案設計圖所標註之幾何公差，是3D圖轉成
      2D圖之後，才另外標示於圖面上。本案27張設計圖（2D圖
      ）所載繪圖日期均在被告離職後，經比對高明鐵公司之27
      張本案設計圖，其中有25張設計圖有對應之○○公司圖檔（
      附件一編號25、26並無對應之○○公司圖檔，惟高明鐵公司
      仍主張被告離職後重製於私人筆電之行為侵害其營業秘密
      ），上開25張圖檔之中，有15張○○公司設計圖有使用高明
      鐵公司設計圖所載之幾何公差資訊（如附件一編號1、1-1
      、2、4至10、15、16、18、21、24，比對資料詳如附件二
      標示黃色部分），由於本案設計圖係由3D圖轉成2D圖之後
      ，才標示幾何公差，尚無從認為被告建立3D零件圖時，已
      有侵害營業秘密之行為。本案○○公司設計圖記載之繪圖時
      間均在被告離職之後，應認被告自高明鐵公司離職後，有
      知悉或持有營業秘密，未經授權而重製、使用、洩漏予○○
      公司之行為。
  ㈤被告主觀上有為第三人○○公司之不法利益及損害高明鐵公司
    之利益之不法意圖：
　　被告雖辯稱，其不知本案設計圖為營業秘密，其在職期間本
    可下載本案設計圖，離職後亦無人告知其應刪除本案設計圖
    ，離職人員面談紀錄表所載之應刪除帳號的文字，都是事後
    才加上去的云云。惟查，被告之員工離職申請單記載：「本
    人明確知悉對貴所負有保密義務，如有違反願負民刑事責任
    」；被告之離職人員面談紀錄表，「管理部意見」欄位亦載
    明：「系統使用權限在離職當日下班後應刪除及帳號取消」
    （107偵6891卷第32、33頁），員工離職申請單之上開記載
    係以打字方式記載於表格中，並經被告親自簽名，離職人員
    面談紀錄表「管理部意見」欄位之文字雖然是以手寫方式記
    載，但其內容本屬企業習見的處理方式，即員工離職當日就
    將其使用公司資訊系統之權限及帳號刪除，並無不合理或不
    可採信之處，被告辯稱離職人員面談記錄表所載之文字是事
    後加上去，並未提出任何證據以實其說，空言抗辯，不足採
    信。且衡諸常情及經驗法則，企業開放員工得接觸或下載工
    作上必要之秘密資訊的權限，乃是為了工作所需，自無可能
    同意員工離職之後，繼續持有、重製、使用該公司之營業秘
    密資訊，甚至洩漏予具有競爭關係之第三人，被告就此並無
    諉為不知之理，被告在離職之後，重製高明鐵公司之設計圖
    於私人的筆記型電腦中，及將部分高明鐵公司設計圖設定之
    幾何公差使用於○○公司設計圖中，顯屬未經授權而重製、使
    用或洩漏高明鐵公司之營業秘密，其主觀上有為第三人○○公
    司之不法利益，及損害高明鐵公司之利益之意圖，洵屬明確
    ，被告所辯不足採信。 　　
五、侵害著作財產權部分：
  ㈠本案設計圖為著作權法保護之圖形著作：　　　　　
　　⒈按著作權法所保護之著作，指屬於文學、科學、藝術或其
      他學術範圍之創作（著作權法第3條第1項第1款）。凡屬
      於文學、科學、藝術或其他學術範圍之創作，具有原創性
      ，及一定之表現形式，且非著作權法第9條第1項所列不得
      為著作權之標的，均為受著作權法之保護之「著作」。所
      謂原創性者，包括原始性與創作性。原始性係指著作人原
      始獨立完成之創作，而非抄襲或剽竊而來。創作性係指該
      創作可表達著作人之思想、感情，且與先前存在之作品具
      有可資區別的變化，足以表現創作人之個性及獨特性，即
      足當之。又著作權法所稱圖形著作，包括地圖、圖表、科
      技或工程設計圖及其他之圖形著作（參見著作權法第五條
      第一項各款著作內容例示第2條）。
　  ⒉本案設計圖為高明鐵公司之員工所繪製之電動滑台產品細
      部零件圖，其上之電動滑台零件各方向視圖、剖視圖，細
      部放大圖及等角視圖之形狀、表達方式，已足以表現繪圖
      者之個性及獨特性，具有原創性，為著作權法所保護的圖
      形著作。被告雖提出2008年出版之○○科技公司滑軌產品型
      錄、2008年出版之000公司滑軌產品型錄、2007年出版之○
      ○精機滑台產品型錄、機械設計手冊等資料，主張本案設
      計圖是抄襲上開其他公司的產品型錄及機械設計手冊等資
      料，不具有原創性云云。惟查，被告提出之上開其他公司
      之產品型錄、機械設計手冊等，均係組裝為最終產品之設
      計圖，與本案設計圖為各別零件細部設計圖相較，二者顯
      有差異，表達方式也不相同，被告上開辯解，並不足採。
　㈡高明鐵公司為本案設計圖之著作財產權人：
　　按著作權法第11條第1、2項規定，受雇人於職務上完成之著
    作，以該受雇人為著作人。但契約約定以雇用人為著作人者
    ，從其約定。依前項規定，以受雇人為著作人者，其著作財
    產權歸雇用人享有。但契約約定其著作財產權歸受雇人享有
    者，從其約定。本案設計圖為高明鐵公司員工歷年來於職務
    上累積之創作成果，高明鐵公司制定之不定期勞動契約範本
    第25條亦規定，員工職務上創作的智慧財產權歸屬於高明鐵
    公司所有（見107他302保密卷一第15-18頁）。依著作權法
    上開規定及高明鐵公司之不定期勞動契約範本第25條之約定
    ，其著作財產權應歸屬高明鐵公司享有。
  ㈢被告離職前、後有侵害著作財產權之行為：
　　⒈按法院於認定有無侵害著作權之事實時，應審酌一切相關
      情狀，就認定著作權侵害的兩個要件，即所謂接觸及實質
      相似為審慎調查，其中實質相似不僅指量之相似，亦兼指
      質之相似。在判斷圖形、攝影、美術、視聽等具有藝術性
      或美感性之著作是否抄襲時，如使用與文字著作相同之分
      析解構方法為細節比對，往往有其困難度或可能失其公平
      ，因此在為質之考量時，尤應特加注意著作間之「整體觀
      念與感覺」（最高法院94年台上字第6398號刑事判決、97
      年度台上字第6499號刑事判決）。
　　⒉依據高明鐵公司刑事補充告訴理由(四)狀所檢送附件七之
      著作權侵害比對說明在圖面的標記（本院卷三第265-369
      頁），可知高明鐵公司就著作權侵害之比對內容係為幾何
      公差設定數值、兩面加工的註記文字、製程順序的安排、
      以泡殼包裝、倒角與圓角的尺寸等項目，惟該些標註項目
      均屬於製造加工的技術上要求，並非繪製者可依其思想或
      感情而表現個性或獨特性之布局形式，與著作權法所保護
      之對象有異，是以高明鐵公司上開比對方式尚有偏誤，先
      予敘明。
　　⒊經查高明鐵公司之本案設計圖及○○公司設計圖，均係藉由S
      olidWorks繪圖軟體繪製零件之三維立體結構圖，並以三
      維立體結構圖生成各方向視圖，繪製者再利用各方向視圖
      繪製二維圖面；惟系爭二維圖面上零件之尺寸數值，公差
      範圍數值，表面加工粗度、螺紋規格等內容，受限於工程
      要求，繪製者並不能任意選定；又尺寸及公差的標註方式
      亦有製圖規範必須遵循，繪製者所能調整部分尚屬有限；
      另本案設計圖之外框分別為高明鐵公司及○○公司之特有格
      式，也非繪製者所能變更，是以比對高明鐵公司 與○○公
      司之二維設計圖之間是否具有相似的表達形式，應以各方
      向視圖、剖視圖、細部放大圖及等角視圖之形狀、在圖面
      整體的所佔比例、分布位置、零件上開孔之數量及位置等
      ，繪製者可以自行設計安排，並足以表現其個性或獨特性
      之內容，加以判斷。　
　  ⒋經比對高明鐵公司與○○公司圖號互相對應之25張設計圖（
      附件一編號25、26○○公司無對應圖面），由於圖面上並無
      特定圖形具有格外突出的重要性，可將圖面上各部分「質
      」的因素約略視為相同，藉由相似部分佔整體圖面的比例
      作為「量」的因素，以判斷圖面間的相似程度，本院將相
      似部分以紅色框線標示，相異部分以藍色框線標示，詳如
      附件三所示。其中除了附件一編號2高明鐵公司圖號AX40-
      F-02與○○公司圖號MX40-F-02(TP)、編號6高明鐵公司圖號
      AX60-F-02圖面與○○公司圖號MX60-F-02(TP)圖面間，相似
      部分約達圖面的七成範圍以外，其餘圖面對應之相似部分
      皆未達整體圖面範圍的一半或者全無相似部分。因此，本
      院認為，被告為○○公司所繪製之設計圖中，除了上開兩張
      圖面之外，其餘圖面尚未達到實質近似之程度，並未侵害
      高明鐵公司之本案設計圖之著作財產權。
　　⒌本案設計圖係先繪製電動滑台零件之3D立體結構圖，再生
      成各個方向之2D視圖，查附件一編號2之○○公司圖圖號MX4
      0-F-02(TP)，及編號6之○○公司圖號MX60-F-02(TP)， 其3
      D零件圖之建立時間均為106年3月14日，兩張圖之建立者
      「000000000」即被告英文名（原審卷三第143頁、267）
      ，上開兩張設計圖建檔時間均係在被告任職高明鐵公司期
      間，可知被告在尚未離職之前，已經開始為○○公司繪製上
      開設計圖，縱使該2張設計圖在被告離職後才完成，仍應
      認為被告在離職之前，已有侵害高明公司著作財產權之行
      為。
　　⒍被告自高明鐵公司離職之後，對於其在任職期間因執行職
      務而知悉並持有之高明鐵公司設計圖，並無繼續重製之權
      限，其於離職後之106年5月8日、9日，將原本儲存於舊筆
      電C槽中之高明鐵公司設計圖，重新整理路徑並複製至該
      筆電D槽之「WINDOWS舊更新資料夾」，嗣又於107年2月11
      日、12日將高明鐵公司設計圖複製於新筆電，構成擅自以
      重製之方法侵害高明鐵公司著作財產權之行為。　
六、綜上所述，被告有侵害高明鐵公司之營業秘密及著作財產權
    之犯行明確，堪予認定，應依法論科。
七、論罪：
    核被告所為，係犯營業祕密法第13條之2第1項之意圖在大陸
    地區使用而犯同法第13條之1第1項第2款知悉或持有秘密，
    未經授權而重製、使用及洩漏營業秘密罪，及著作權法第91
    條第1項之擅自以重製之方法侵害他人之著作財產權罪。其
    意圖在大陸地區使用而重製、使用營業祕密之低度行為，應
    為其意圖在大陸地區使用而洩漏營業祕密之高度行為所吸收
    ，不另論罪。被告基於單一之犯罪決意，為協助○○公司發展
    生產電動精密滑台產品之技術，先於任職高明鐵公司期間，
    接受○○公司李○○之委託，參考高明鐵公司原有電動滑台產品
    細部零件圖為○○公司繪製設計圖，其自高明鐵公司離職後，
    又重製高明鐵公司設計圖於其私人之筆記型電腦，並前往大
    陸地區○○公司任職，繼續為○○公司繪製電動滑台產品細部零
    件圖，協助○○公司開發生產電動精密滑台產品，而使用、洩
    露高明鐵公司之營業秘密，被告之各舉動係連綿不斷，彼此
    之間獨立性極為薄弱，依一般社會健全觀念，難以強行分開
    ，應合而為一行為予以評價，而論以接續犯；又被告以一行
    為觸犯營業祕密法第13條之2第1項及著作權法第91條第1項
    之罪，為想像競合犯，應依刑法第55條前段，從一重之營業
    祕密法第13條之2第1項之罪處斷。起訴書雖未引用著作權法
    第91條第1項之罪，惟此部分與違反營業秘密法之犯罪，有
    想像競合犯之裁判上一罪關係，原審及本院已於審理中告知
    被告可能涉及違反著作權法第91條第1項之罪，被告並就此
    部分提出答辯，本院自得併予審究。
八、撤銷改判之理由：
　  原審認定被告侵害本案設計圖之營業秘密及著作財產權，並
    予論罪科刑，固非無見，惟原審所審究高明鐵公司被侵害之
    設計圖僅有24張，原審送請臺經院鑑定是否具有秘密性之8
    張圖檔中，有3張圖檔原審並未列入審理（即如附件一編號1
    -1、25、26），尚有未洽；又原審判決認定本案設計圖所設
    定之幾何公差、「兩面加工」、製程順序之安排，及包裝方
    式等記載，均為高明鐵公司所有之營業秘密，惟本院認定僅
    有設計圖上設定之幾何公差具有秘密性，其餘記載並不具有
    秘密性，與原審認定之事實不同；又本院認定被告離職後，
    始有使用高明鐵公司設計圖之幾何公差於○○公司設計圖之行
    為，且○○公司設計圖僅有15張有使用高明鐵公司設計圖之幾
    何公差，○○公司設計圖僅有2張與高明鐵公司之設計圖構成
    實質近似，與原審認定○○公司全部之圖檔均有使用高明鐵公
    司之營業秘密及侵害著作財產權，認定之犯罪事實不同（詳
    後述「不另為無罪諭知」部分）；再者，被告侵害營業秘密
    之行為，係犯營業祕密法第13條之2第1項之意圖在大陸地區
    使用而犯同法第13條之1第1項第2款知悉或持有秘密，未經
    授權而重製、使用、洩漏營業秘密罪，原審論以營業祕密法
    第13條之2第1項之意圖在大陸地區使用而犯同法第13條之1
    第1項第1款之擅自重製取得他人營業秘密後，進而使用、洩
    漏罪，此部分之論罪，亦有違誤。又本院認定除了被告在高
    明鐵公司任職期間所繪製的2張設計圖（如附件一編號2、6
    ），侵害高明鐵公司之著作財產權，被告就繪製該2張設計
    圖所得之報酬為犯罪所得，應予沒收之外，其餘在 職期間
    繪製設計圖所得之報酬，及離職後至○○公司工作所領取之薪
    資及年終獎金，尚難認定是犯罪所得（詳後述沒收部分），
    原審將被告離職前為○○公司繪圖之報酬，及任職○○公司所領
    取之薪資及年終獎金共人民幣212,000元全部宣告沒收，亦
    有不當。原審之認事用法及沒收之宣告，既有上開違誤之處
    ，被告提起上訴，請求撤銷改判，為有理由，應由本院撤銷
    改判如主文所示。
九、量刑：
　　爰審酌被告自93年間開始就在高明鐵公司任職，一路從生產
    部門，逐步晉升至該公司研發部門副理之職，掌握高明鐵公
    司甚多含有營業秘密之設計圖檔，其於離職前月薪為新臺幣
    6萬元（見離職人員面談紀錄表，107偵6891卷第33頁），竟
    為個人私利，將高明鐵公司多年研發而獲得之電動滑台產品
    細部零件圖予以重製，並將其中一部分之幾何公差資訊使用
    於○○公司設計圖而洩漏予大陸地區之競爭同業，且迄未取得
    高明鐵公司之諒解，亦未賠償高明鐵公司之損害，不但造成
    高明鐵公司競爭優勢及財產上利益之減損，也使得大陸企業
    在技術上得以迅速迎頭趕上臺灣企業，間接危及台灣企業之
    競爭優勢，且犯後矢口否認，態度不佳，本案重製、使用、
    洩漏之高明鐵公司設計圖之數量，兼衡其在本案犯罪之前，
    並無任何刑事前科之素行，智識程度、已婚，家庭經濟狀況
    以及被害人所受侵害程度等一切情狀，量處如主文所示之刑
    ，以示懲儆。
十、沒收：
  ㈠刑法第38條第2項前段規定：「供犯罪所用、犯罪預備之物或
    犯罪所生之物，屬於犯罪行為人者，得沒收之」。同法第38
    條之1第1項前段、第3項規定：「犯罪所得，屬於犯罪行為
    人者，沒收之。前二項之沒收，於全部或一部不能沒收或不
    宜執行沒收時，追徵其價額」。
  ㈡扣案如附件四編號2、3、4之筆記型電腦2台、手機1支，其內
    存有高明鐵公司之設計圖及侵害高明鐵公司營業秘密之○○公
    司設計圖檔案，為被告所有且係供犯罪所用及犯罪所得之物
    ，應依刑法第38條第2項規定沒收之。
　㈢被告於高明鐵公司任職期間，接受○○公司李○○之委託，以每
    件人民幣3,000元之代價，為○○公司繪製電動滑台細部零件
    設計圖12張，其中有2張（附件一編號2、6之設計圖）與高
    明鐵公司之本案設計圖已構成實質相似，該兩張設計圖之3D
    零件圖建檔時間在被告離職前，並侵害高明鐵公司之著作財
    產權，被告自不得保有因繪製該2張設計圖所得之報酬人民
    幣6,000元，應依刑法第38條之1第1項之規定，予以沒收。
    至於被告在職期間為○○公司繪製其餘設計圖之報酬，尚難認
    為係被告之犯罪所得，爰不予宣告沒收。被告在離職後前往
    大陸○○公司任職，其職務內容雖係負責繪製電動精密滑台產
    品的設計圖，惟被告所繪製之○○公司設計圖，僅有部分圖面
    侵害高明鐵公司之營業秘密及著作財產權，故被告取得之薪
    資及年終獎金應認為係被告提供勞務所獲得之對價，難認係
    其侵害營業秘密及著作財產權之犯罪所得，爰不予宣告沒收
    。
貳、不另為無罪之諭知：　　
一、本案27設計圖所記載之幾何公差，其餘「兩面加工」、製程
    順序之安排，及包裝方式等記載，並不具有秘密性，非高明
    鐵公司之營業秘密，且經比對結果，僅有15張使用於○○公司
    設計圖中，其餘12張設計圖並未使用高明鐵公司設計圖所設
    定之幾何公差，故被告就該12張設計圖檔至私人之筆電之行
    為，構成未經授權而重製營業秘密之行為，而無使用、洩漏
    營業秘密之行為。又本案27張設計圖中，僅有2張○○公司設
    計圖（如附件一編號2、6之設計圖）與高明鐵之設計圖構成
    實質近似，其餘25張設計圖，被告僅就重製至私人之筆電部
    分，構成非法重製，惟不能認為被告有將高明鐵之設計圖重
    製為○○公司之設計圖之犯行，上開部分尚難認定被告有起訴
    書所載之侵害營業秘密及著作財產權之行為，自屬不能證明
    被告犯罪，惟此部分與前揭認定有罪之部分，公訴意旨認為
    有實質上或裁判上一罪之關係，爰不另為無罪之諭知。
二、檢察官起訴書記載，○○公司之李○○（大陸地區人民，年籍不
    詳）自104年11、12月間基於教唆被告違反營業秘密之犯意
    ，唆使被告利用高明鐵公司電動滑台產品細部零件圖修改為
    ○○公司設計圖，惟檢察官並未舉證證明李○○有教唆被告侵害
    高明鐵公司之營業秘密之行為，亦未舉證證明被告自104年1
    1、12月間開始有侵害營業秘密之行為。原審判決雖認定，
    被告為○○公司所繪製如附件一編號1、2、5至12、16、24設
    計圖開始繪製時間（3D圖建檔時間）係在被告106年4月30日
    離職之前，足見被告在高明鐵公司任職期間，已經為○○公司
    繪製至少12張設計圖，有侵害高明鐵公司營業秘密之行為。
    惟查，本院認定高明鐵公司之營業秘密僅有幾何公差之設定
    ，而圖面上標示之幾何公差資訊是3D圖轉成2D圖後，才標示
    其上，建立3D圖時尚無標示幾何公差，本案○○公司設計圖記
    載之繪圖時間均在被告離職之後，自不能認為被告離職前有
    侵害營業秘密之行為。又高明鐵公司在本院審理中僅主張如
    附件一所示之27張設計圖之營業秘密及著作財產權，經本院
    就該27張設計圖予以審理判斷，至於被告扣案之筆記型電腦
    2台中其餘之設計圖，是否構成違反營業秘密法及著作權法
    之行為，未據檢察官提出相關主張及舉證，自無從認定被告
    犯罪，惟此部分與前揭認定有罪之部分，公訴意旨認為有實
    質上或裁判上一罪之關係，爰不另為無罪之諭知。
據上論斷，依刑事訴訟法第369條，判決如主文。
中　　華　　民　　國　　111 　年　　5 　　月　　18　　日
                          智慧財產第三庭
                            審判長法  官　彭洪英
                                  法  官　何若薇
                                  法  官　潘曉玫
以上正本證明與原本無異。
如不服本判決應於收受送達後20日內向本院提出上訴書狀，其未
敘述上訴理由者，並得於提起上訴後20日內向本院補提理由書（
均須按他造當事人之人數附繕本）「切勿逕送上級法院」。  
中　　華　　民　　國　　111 　年　　5 　　月　　26　　日
    　　　　　　　　　　　　　    書記官　郭宇修　
附錄本案論罪科刑法條
著作權法第91條
擅自以重製之方法侵害他人之著作財產權者，處三年以下有期徒
刑、拘役，或科或併科新臺幣七十五萬元以下罰金。
意圖銷售或出租而擅自以重製之方法侵害他人之著作財產權者，
處六月以上五年以下有期徒刑，得併科新臺幣二十萬元以上二百
萬元以下罰金。
以重製於光碟之方法犯前項之罪者，處六月以上五年以下有期徒
刑，得併科新臺幣五十萬元以上五百萬元以下罰金。
著作僅供個人參考或合理使用者，不構成著作權侵害。　　　　
營業秘密法第13條之1
意圖為自己或第三人不法之利益，或損害營業秘密所有人之利益
，而有下列情形之一，處五年以下有期徒刑或拘役，得併科新臺
幣一百萬元以上一千萬元以下罰金：
一、以竊取、侵占、詐術、脅迫、擅自重製或其他不正方法而取
    得營業秘密，或取得後進而使用、洩漏者。
二、知悉或持有營業秘密，未經授權或逾越授權範圍而重製、使
    用或洩漏該營業秘密者。
三、持有營業秘密，經營業秘密所有人告知應刪除、銷毀後，不
    為刪除、銷毀或隱匿該營業秘密者。
四、明知他人知悉或持有之營業秘密有前三款所定情形，而取得
    、使用或洩漏者。
前項之未遂犯罰之。
科罰金時，如犯罪行為人所得之利益超過罰金最多額，得於所得
利益之三倍範圍內酌量加重。 　　　　　　
營業秘密法第13條之2
意圖在外國、大陸地區、香港或澳門使用，而犯前條第一項各款
之罪者，處一年以上十年以下有期徒刑，得併科新臺幣三百萬元
以上五千萬元以下之罰金。
前項之未遂犯罰之。
科罰金時，如犯罪行為人所得之利益超過罰金最多額，得於所得
利益之二倍至十倍範圍內酌量加重。　　　
（附件二、附件三涉及秘密保持命令範圍，不予公開）　
附件一：本案被侵害設計圖之圖號比對
編號 高明鐵公司 圖  號 ○○公司 圖  號 1 AX40-F-01 MX40-F-01(TP) 2 AX40-F-02 MX40-F-02(TP) 3 CXS0000-000-00 MX6020-C-01(TP) 4 CXS0000-000-00 MX6020-C-02(TP) 5 CXS00-000-00 MX6020-C-03 6 AX60-F-02 MX60-F-02(TP) 7 AX60-F-01 MX60-F-01(TP) 8 AX80-F-02 MX80-F-01(TP) 9 AX80-F-01 MX80-F-02(TP) 10 AX80-A2P-02 MX80-A-02 11 AX100-A2P-02 MX100-A-02 12 AX120-A2P-02 MX120-A-02 13 CXS0000-000-00 MX6030-C-01(TP) 14 CXS0000-000-00 MX6050-C-01(TP) 15 CXS0000-000-00 MX6050-C-02(TP) 16 CXS0000-000-00 MX6020-C-03 17 CXS0000-000-00 MX5020-C-01(TP) 18 CXS0000-000-00 MX5020-C-02(TP) 19 CXS0000-000-00 MX5030-C-01(TP) 20 CXS0000-000-00 MX8020-C-01(TP) 21 CXS0000-000-00 MX8020-C-02(TP) 22 CXS0000-000-00 MX8030-C-01(TP) 23 CXS0000-000-00 MX8050-C-01(TP) 24 CXS0000-000-00 MX8050-C-02(TP) 1-1 AX80-A2P-01 MX80-A-01 25 AX80-A2P-03  26 AX40-F-10  備註：編號1至24圖號之設計日期及繪圖日期，詳見原審判決附表一所載。   

附件四：
編號 物品名稱 數量 1 潘忠豪ASUS筆電資料光碟（調查局為蒐證而複製） 1片 2 潘忠豪ASUS筆電（含電源線） 1台 3 潘忠豪IPHONE手機 1支 4 潘忠豪ASUS筆電（A53S） 1台 5 潘忠豪ASUS筆電資料光碟（調查局為蒐證而複製） 1片